【裁判字號】    97,訴,425
【裁判日期】    970825
【裁判案由】    毒品危害防制條例
【裁判全文】
臺灣士林地方法院刑事判決               97年度訴字第425號
公  訴  人  臺灣士林地方法院檢察署檢察官
被      告  甲○○
上列被告因違反毒品危害防制條例案件，經檢察官提起公訴（97
年度毒偵字第279 號），被告為有罪之陳述，本院合議庭裁定改
行簡式審判程序，並判決如下：
    主  文
甲○○施用第一級毒品，累犯，處有期徒刑拾月；又施用第二級
毒品，累犯，處有期徒刑柒月，扣案之甲基安非他命殘渣袋壹包
（袋內殘渣量微無法計重）沒收銷燬，應執行有期徒刑壹年參月
，扣案之甲基安非他命殘渣袋壹包（袋內殘渣量微無法計重）沒
收銷燬。
    事  實
一、甲○○前因施用毒品案件，經2 次觀察、勒戒後，均認無繼
    續施用毒品之傾向，由臺灣士林地方法院檢察署檢察官於民
    國89年2 月14日以89年度毒偵緝字第36號、90年4 月4 日以
    89年度毒偵字第1326號為不起訴處分確定，並分別於89年2
    月14日、90年4 月10日釋放出所。又因施用第一級、第二級
    毒品案件，由臺灣士林地方法院檢察署檢察官於94年6 月28
    日以94年度毒偵字第818 號提起公訴，經本院於95年1 月3
    日以94年度訴字第471 號判決各處有期徒刑九月、六月，合
    併應執行有期徒刑一年二月確定，經減刑後，於96年7 月16
    日縮刑期滿執行完畢。復因施用第二級毒品案件，經本院於
    96 年7月18日以96年度易字第176 號判決處有期徒刑七月確
    定。詎仍不知悔改，復於前案觀察、勒戒執行完畢釋放後之
    五年內2 度再犯施用毒品案件，經本院分別判決有罪確定後
    ，復基於施用第一級毒品海洛因之犯意，於97年1 月28日凌
    晨0 時7 分為警採尿往前回溯5 日內之某時許，在不詳處所
    ，以將海洛因置於香菸內吸食之方式，施用海洛因1 次；其
    另基於施用第二級毒品甲基安非他命（起訴書誤載為安非他
    命，下稱甲基安非他命），於97年1 月24日上午某時許，在
    臺北市○○區○○路155 巷46號1 樓居處，以將甲基安非他
    命置入吸食器內燒烤，吸食煙霧之方式，施用甲基安非他命
    1 次，嗣於97年1 月27日晚上8 時30分許，駕駛陳建鈞失竊
    之車牌號碼1209─NB號自用小客車，行經臺北市○○區○○
    街12 0巷口處時，為警攔檢、盤查，當場在車內起獲甲基安
    非他命殘渣袋1 包（袋內殘渣量微無法計重）而查悉上情。
二、案經臺北市政府警察局北投分局報請臺灣士林地方法院檢察
    署檢察官偵查起訴。
    理  由
一、前揭犯罪事實，業據被告甲○○於本院準備程序及審理時供
    認不諱（見本院97年8 月20日準備程序筆錄及審判筆錄），
    又被告為警查獲時，經採集其尿液送檢驗結果，呈嗎啡、安
    非他命及甲基安非他命陽性反應，有臺灣尖端先進生技醫藥
    股份有限公司97年2 月15日編號AC29 161號濫用藥物檢驗報
    告一紙在卷可稽（見偵卷第124 頁），復有查獲之甲基安非
    他命殘渣袋1 包扣案可資佐證，而扣案袋內之物，經檢驗結
    果，呈安非他命反應，有臺北市政府警察局北投分局查獲涉
    嫌毒品危害防制條例案毒品初步鑑驗報告單一紙在卷可憑（
    見偵卷第31頁），足徵被告自白與事實相符。又查施用甲基
    安非他命之代謝最先是去N-甲基（N-demethylation） 形成
    安非他命，而施用甲基安非他命後，在正常尿液PH值情況下
    ，24小時內，有43％服用劑量以甲基安非他命原態排出；另
    施用安非他命後24小時內，有30％以安非他命原態排出，20
    ％經去氨基作用及氧化作用形成苯甲酸，2 ％經反應形成No
    rephedrine（參照行政院衛生署出版「物質濫用」、「常見
    濫用藥物檢驗方法彙編」所載）。而施用安非他命後，其尿
    液不致檢出甲基安非他命陽性反應，而施用甲基安非他命後
    ，其尿液可檢出甲基安非他命和其代謝物安非他命成分，有
    行政院衛生署管制藥品管理局93年11月2 日管檢字第093001
    0499號函可按，是尿液經檢驗出甲基安非他命陽性反應，係
    被告施用甲基安非他命後以甲基安非他命原態排出者；而檢
    驗出安非他命陽性部分，乃施用甲基安非他命、安非他命均
    可檢驗出安非他命陽性反應。被告經警查獲而採集其尿液送
    驗結果，呈甲基安非他命及安非他命陽性反應，足以認定被
    告係施用甲基安非他命，並非安非他命，起訴書記載被告係
    施用安非他命，容有誤會。本件事證明確，被告犯行堪以認
    定。
二、按毒品危害防制條例係於92年7 月9 日修正公布，自93年1
    月9 日起施行。修正後已刪除二犯及三犯之規定，一改修法
    前繁雜之處遇程序，僅將施用毒品者簡化區分為初犯、再犯
    ，並認施用毒品者係屬病患性犯人，以觀察、勒戒戒除其身
    癮，並以強制戒治去除其心癮。經觀察、勒戒或強制戒治執
    行完畢釋放後，若係五年後再犯該條例第十條施用毒品罪者
    ，與同條例第20條第1 項、第2 項關於「初犯」之處理方式
    相同，檢察官應先聲請法院裁定令被告入勒戒處所觀察、勒
    戒，並視有無繼續施用毒品傾向，決定應予釋放、為不起訴
    之處分，或應聲請法院裁定令入勒戒處所強制戒治；若係五
    年內「再犯」同條例第十條施用毒品罪者，依同條例第23條
    第2 項規定，檢察官則應依法起訴。觀諸該條例第20條第3
    項之修正理由：「觀察、勒戒或強制戒治五年後再犯者，顯
    見前所實施之觀察、勒戒或強制戒治已足以遮斷其施用毒品
    之癮，為期自新及協助其戒除毒癮，對此五年後再犯者，爰
    明定仍適用初犯之規定，先經觀察、勒戒、強制戒治之程序
    。」及同條例第23條第2 項之修正理由：「為配合簡化施用
    毒品犯之刑事處遇程序，並鑑於經觀察、勒戒或強制戒治執
    行完畢釋放後五年內再犯者，其再犯率甚高，原據以實施之
    觀察、勒戒及強制戒治既已無法收其實效，自應施以刑事處
    遇。」顯然如施用毒品者係前經觀察、勒戒或強制戒治等治
    療程序執行完畢五年後，始再施用毒品之「初犯」，因前所
    執行之觀察、勒戒或強制戒治已足收戒除毒癮之效，自應重
    新執行觀察、勒戒或強制戒治等治療程序，並於治療程序執
    行完畢後，由檢察官為不起訴處分，毋庸對之追訴處罰；反
    之，在「再犯」之情形，因其先前所為治療程序顯未能收戒
    斷毒癮之效，且考量施用毒品者之再犯率偏高，乃簡化其刑
    事處遇程序，而逕予追訴處罰，不再施以治療程序。參酌上
    開立法理由，修正毒品危害防制條例就施用毒品者，祇於「
    初犯」及「五年後再犯」二種情形，有其追訴條件之限制，
    及須於初犯經觀察、勒戒或強制戒治釋放後，五年內均無施
    用毒品之行為，始能認其前所實施之觀察、勒戒或強制戒治
    已足遮斷毒癮，而得於五年後再犯時，再予適用初犯之規定
    ，重行觀察、勒戒等程序。倘五年內已經再犯，被依法追訴
    處罰，縱其第三次（或第三次以上）施用毒品之時間在初犯
    釋放五年以後，即與「五年後再犯」之情形有別，且因已於
    「五年內再犯」，顯見其再犯率甚高，原實施觀察、勒戒或
    強制戒治，已無法收其實效，而無五年戒斷期之存在，自無
    再經觀察、勒戒及強制戒治之必要，應由檢察官逕行起訴，
    始符新法修正之本旨（最高法院95年度台非字第59號判決參
    照）。查被告前因施用毒品案件，經2 次觀察、勒戒後，均
    認無繼續施用毒品之傾向，由臺灣士林地方法院檢察署檢察
    官於89年2 月14日以89年度毒偵緝字第36號、90年4 月4 日
    以89年度毒偵字第1326號為不起訴處分確定，並分別於89年
    2月14 日、90年4 月10日釋放出所。又因施用第一級、第二
    級毒品案件，由臺灣士林地方法院檢察署檢察官於94年6 月
    28日以94年度毒偵字第818 號提起公訴，經本院於95年1 月
    3 日以94年度訴字第471 號判決各處有期徒刑九月、六月，
    合併應執行有期徒刑一年二月確定，經減刑後，於96年7 月
    16日縮刑期滿執畢。復因施用第二級毒品案件，經本院於96
    年7 月18日以96年度易字第176 號判決處有期徒刑七月確定
    ，有全國刑案資料查註表、全國施用毒品案件紀錄表、法務
    部全國檢察官線上查詢刑案人犯在監所最新資料報表、臺灣
    士林地方法院檢察署89年度毒偵緝字第36號、89年度毒偵字
    第1326號不起訴處分書影本、本院94年度訴字第471 號及96
    年度易字第176 號刑事判決書影本各一份在卷可稽，被告曾
    因施用毒品，經觀察、勒戒執行完畢釋放後，五年內二度再
    犯施用毒品罪，並經判決確定，被告係四犯施用毒品罪，雖
    在前案觀察、勒戒執行完畢釋放五年後，但參照上述判決意
    旨，仍應予追訴處罰。按海洛因係毒品危害防制條例第2 條
    第2 項第1 款所稱之第一級毒品，甲基安非他命為同條例第
    2 條第2 項第2 款所稱之第二級毒品。核被告施用海洛因及
    甲基安非他命之行為，分別係犯毒品危害防制條例第10條第
    1 項之施用第一級毒品罪及同條例第10條第2 項之施用第二
    級毒品罪，被告持有海洛因及甲基安非他命進而施用，其持
    有海洛因及甲基安非他命之低度行為應各為施用海洛因及甲
    基安非他命之高度行為所吸收，均不另論罪。被告所犯施用
    第一級毒品罪及施用第二級毒品罪，犯意各別，行為互殊，
    罪名不同，應予分論併罰。又被告有事實欄所述犯罪科刑執
    行情形，有臺灣高等法院被告前案紀錄表附卷可參，其於有
    期徒刑執行完畢五年內，再故意犯本件有期徒刑以上之罪，
    應依刑法第47條第1 項之規定論以累犯，並加重其刑。爰審
    酌被告有多次施用毒品之前科，素行不佳，惟考量其均僅施
    用一次及犯罪戕害自己身心健康，與犯罪後供認犯行之態度
    等一切情狀，分別量處如主文所示之刑，並定其應執行之刑
    。
三、扣案之甲基安非他命殘渣袋一包（袋內殘渣量微無法計重）
    ，係查獲之第二級毒品，因毒品與包裝袋無法析離，故不問
    屬於被告與否，應依毒品危害防制條例第18條第1 項前段之
    規定宣告沒收銷燬。
據上論斷，應依刑事訴訟法第299 條第1 項前段、第273 條之1
第1 項，毒品危害防制條例第10條第1 項、第2 項、第18條第1
項前段，刑法第11條、第47條第1 項、第51條第5 款，判決如主
文。
本案經檢察官高俊申到庭執行職務。
中    華    民    國    97    年    8     月    25    日
                  刑事第六庭法  官  周明鴻
以上正本證明與原本無異。
如不服本判決，應於收受送達後10日內向本院提出上訴書狀，其
未敘述上訴理由者，應於上訴期間屆滿後20日內向本院補提理由
書狀（均須按他造當事人之人數附繕本）。
                            書記官  丁梅芬
中    華    民    國    97    年    8     月    25    日
附錄論罪科刑法條：
毒品危害防制條例第10條第1項、第2項
施用第一級毒品者，處6 月以上5 年以下有期徒刑。
施用第二級毒品者，處3 年以下有期徒刑。


司法院資訊處製作；財團法人民間司法改革基金會備份。
